【裁判字號】    90,上易,1345
【裁判日期】    900605
【裁判案由】    贓物
【裁判全文】
臺灣高等法院刑事判決                            九十年度上易字第一三四五號
    上  訴  人  臺灣桃園地方法院檢察署檢察官
    被      告  甲○○
右上訴人因被告贓物案件，不服臺灣桃園地方法院八十九年度易字第一九九○號，中
華民國九十年一月十日第一審判決（起訴案號：臺灣桃園地方法院檢察署八十九年度
偵字第五五五○號）提起上訴，本院判決如左：
    主  文
原判決撤銷。
甲○○收受贓物，累犯，處有期徒刑肆月，如易科罰金，以參佰元折算壹日。
    事  實
一、甲○○有賭博、違反麻醉藥品管理條例、違反藥事法、誣告等前科紀錄，最近一
    次因違反麻醉藥品管理條例經本院判處有期徒刑五月，於民國八十七年五月二十
    七日經最高法院判決確定，並於八十八年六月二日執行完畢，猶不知悔改，明知
    不詳姓名年籍綽號「小榮」之人所持有車號Ｔ五─四七六七號自用小客車（登記
    為孔淑霞名義，由其夫乙○○管領使用），為來源不明之贓物，竟於民國八十八
    年十月十九日以後之某日二十二時許，在桃園縣楊梅鎮瑞原里十一鄰上陰影窩八
    十二號住宅前，自「小榮」處收受該部贓車，據為己用。嗣於八十八年十月廿七
    日六時卅分許，在桃園縣桃園市○○○街與壽昌街口，經警查獲甲○○使用上開
    贓車，並扣得汽車鑰匙二支，而發現上情。
二、案經桃園縣警察局桃園分局移送台灣桃園地方法院檢察署檢察官偵查起訴。
    理  由
一、訊據被告固坦承曾自綽號「小榮」處收受Ｔ五─四七六七號自用小客車一輛等情
    ，惟矢口否認有何贓物犯行，辯稱：伊收受時不知為贓車，該車係劉紹中帶「小
    榮」來伊處，稱有一台車子要賣予伊十八萬，伊表示證件不齊，「小榮」要伊先
    交出三萬元，等證件辦好後，再付其餘十五萬元，但交車後，「小榮」即不見人
    影，小榮當時並有提出行照影本給伊，為一女子所有，伊亦曾向警察局查證，沒
    有問題後才收受，伊是以正當的方式買車等語，並提出劉紹中交與其載有承租上
    開車輛資料之便條紙一張（參八十八年度偵字第一六七二二號偵查卷宗第四二頁
    ）。惟查：（一）、車號Ｔ五─四七六七號自用小客車，登記為孔淑霞所有，由
    其夫即被害人乙○○以之對外出租之用，該車並曾於八十八年十月七日出租與郭
    統良（保證人為陳建榮），並於同年月十一日十四時十五分還車，惟於同年月十
    九日十二時三十分許在台北縣中和市○○路○段七八巷一弄一號前失竊，業經被
    害人乙○○於歷次偵審中指訴明白，並有汽車出租約定切結書影本一紙、車輛竊
    盜、車牌失竊資料個別查詢報表─查詢車輛認可資料、贓物領據各一份在卷可按
    （參八十九年度偵字第五五五○號偵查卷宗第七頁、第二一頁、第二二頁）。而
    被告為警查獲時，係在被害人上開車輛失竊報案之後，該車復在被告持有使用之
    中，堪認該車輛係屬贓物無誤；（二）、證人劉紹中雖證稱：「八十八年十月初
    ，小龍開著Ｔ五─四七六七號自小客來向我借錢，我沒錢帶他去甲○○處，他們
    在房間談，所以我不知內容，最後，麥叫我陪他開Ｔ五─四七六七號車送小龍到
    台北，回程時麥向我說小龍有拿影印行照給他，麥拿給我看，車主不是小龍‧‧
    ‧小容說要賣那部車，他先找我要以那部車來借錢，問我有沒有人要買，我找麥
    ，問他要不要買，我帶小容至麥處，小容拿出行照影本，當時行照上之資料是個
    女的，他說車主出國去了，我跟麥說還是不要買好了，後來，麥私下跟小容自己
    談，多少錢我不知道，只知道分二期，第一期他（麥）給他多少我不知道，成交
    後，我與麥送小容回去，三天後，小容沒有聯絡，隔了幾天，有一租車行打電話
    至我住處，他說他是租車行的，說那部車是小容跟他們租的，他問我買主是誰，
    我說是麥‧‧‧我有請我同學去查車子是否有問題‧‧‧車子放在市立停車場處
    ‧‧‧至少是小榮把車交給我們三天後，甲○○有拿鎖匙去開車子‧‧‧（麥那
    天開完車）是（有把車開回來）我確定，因為那天他還車時我不在，我晚上回來
    時，我女朋友說麥把車子開回來，我去看，車子也是在市立停車場」等語（八十
    八年度偵字第一六七二二號偵查卷宗第五五頁反面、原審刑事卷宗第七四頁反面
    、七五頁正面、第八三頁），惟按諸被害人之上開指訴以及被害人提出之上開汽
    車出租約定切結書之內容，上開自小客車已於八十八十月十一返還與被害人乙○
    ○（即出租人），乙○○亦從未與劉紹中就上開車輛出租事宜以電話聯絡，參諸
    本案若認被告有罪，則劉紹中將亦涉有贓物罪之嫌疑，另衡諸劉紹中係於八十八
    年十二月二十七日始接受檢察官訊問，核與被告為警查獲之時間，已相距二月，
    其所為證詞，顯有迴避自己刑責以及串證之虞，而不足採信；（三）、被告雖辯
    稱右開自小客車係由小榮處取得等情，惟其於警方以及檢察官訊問時供稱係小榮
    提供上開自小客車供擔保向伊借款三萬元等語，於原審以及本院訊問時復供稱：
    該自小客車係小榮以十八萬元賣與伊，伊先給小榮三萬元等語（參原審刑事卷宗
    第八二頁、本院九十年五月七日訊問筆錄），其前後對於該自小客車來源之交付
    不一，果如被告所言，係小榮向其借錢，則被告何以不知小榮之真實姓名與地址
    ，將來又如何向小榮求償，是被告之辯解，顯與常情有違，堪認被告收受上開自
    小客車時，有贓物之認識；（四）、依被害人乙○○之指訴，該自小客車已經承
    租人於八十八年十月十一日還車，迨至同年月十九日中午遭竊之情節，參諸被告
    以及證人劉紹中對於被告收受上開自小客車之供述，被告應係於上開自小客車遭
    竊後始取得，是被告收受上開自小客車之時間，應係在八十八年十月十九日以後
    之某日晚上，而非在同年月七日晚上，起訴書就被告收受贓物之時間雖有誤載，
    惟因屬同一社會基本事實，本院得予逕行審理，而被告以及劉紹中供稱交車係在
    八十八年十月初，要係卸責誤導之詞，不足盡信。又被告雖先辯稱其係借錢予「
    小榮」，取得上開贓車係留作質物，嗣又辯稱伊係向「小榮」買受上開贓車，惟
    「小榮」究係與被告如何約定，本院已經無從對「小榮」加以訊問，然依罪疑惟
    輕之法理，應認被告所為係收受他人贓物之行為；（五）、被告雖曾提出劉紹中
    交與其載有承租上開車輛資料之便條紙一張，惟其提出之時間，係在其經檢察官
    第一次訊問交保後始由劉紹中處獲得之資料，惟劉紹中所為證言，不足採信，已
    如前述，是該便條紙亦無從為被告有利之認定。綜上各點，被告所辯，均係卸責
    之詞，不足採信。本件事證明確，被告犯行堪以認定。
二、核被告所為，係犯刑法第三百四十九條第一項收受贓物罪。又被告曾因違反麻醉
    藥品管理條例經本院判處有期徒刑五月，於八十七年五月二十七日經最高法院判
    決確定，並於八十八年六月二日執行完畢，有本院被告全國前案紀錄表在卷可按
    ，其五年內再有有期徒刑以上之罪，為累犯，應依刑法第四十七條加重其刑。
三、原審以不能證明被告犯罪諭知被告無罪，尚有未洽，檢察官上訴意旨，指摘原判
    決諭知被告無罪不當，為有理由，應由本院將原判決撤銷改判。爰審酌被告有如
    事實欄所述之品行，及其犯罪之動機、目的、手段，及其生活狀況、智識程度、
    犯罪所生之損害，及犯罪後態度等一切情狀，量處如主文第二項所示之刑，並諭
    知易科罰金之折算標準示懲。至警方查扣之汽車鑰匙二支，非被告所有及供其犯
    罪所用之物，爰不另宣告沒收，附此敘明。
據上論斷，應依刑事訴訟法第三百六十九條第一項前段、第三百六十四條、第二百九
十九條第一項前段，刑法第三百四十九條第一項、第四十七條、第四十一條第一項、
罰金罰鍰提高標準條例第一條前段、第二條，判決如主文。
本案經檢察官劉靜婉到庭執行職務。
中      華      民      國    九十      年      六      月     五       日
                            台灣高等法院刑事第十五庭
                                審判長法  官  房  阿  生
                                      法  官  雷  元  結
                                      法  官  鄧  振  球
右正本證明與原本無異。
不得上訴。
                                      書記官  洪  秋  帆
中      華      民      國    九十      年      六      月     七       日
附錄：本案論罪科刑法條全文
刑法第三百四十九條：
收受贓物者，處三年以下有期徒、拘役或五百元以下罰金。
搬運、寄藏、故買贓物或為牙保者，處五年以下有期徒刑、拘役或科或併
科一千元以下罰金。
因贓物變得之財物，以贓物論。


司法院資訊處製作；財團法人民間司法改革基金會備份。
